最高法院刑事判決　　　　　　　九十四年度台上字第二五四號
　　上 訴 人
　　即自訴人　丙○○
　　自　　訴
　　代 理 人　陳聰傑　送達處.
　　被　　告　乙○○
　　　　　　　甲○○
　　　　　　　　　　　3
上列上訴人因自訴被告等誣告案件，不服台灣高等法院高雄分院
中華民國九十一年三月二十日第二審判決（九十年度上訴字第一
九七三號，自訴案號：台灣高雄地方法院九十年度自字第四七三
號），提起上訴，本院判決如下：
    主  文
上訴駁回。
    理  由
按刑事訴訟法第三百七十七條規定，上訴於第三審法院，非以判
決違背法令為理由，不得為之。是提起第三審上訴，應以原判決
違背法令為理由，係屬法定要件。如果上訴理由狀並未依據卷內
訴訟資料，具體指摘原判決不適用何種法則或如何適用不當，或
所指摘原判決違法情事，顯與法律規定得為第三審上訴理由之違
法情形，不相適合時，均應認其上訴為違背法律上之程式，予以
駁回。本件上訴意旨略稱：(一)、被告乙○○、甲○○代表田印國
際股份有限公司（下稱田印公司）告訴上訴人丙○○詐欺案件，
雖經台灣高等法院台南分院以九十年度上易字第一六二七號刑事
判決判處有期徒刑三月確定，但該案主謀林俊明仍在檢察官偵查
中，迄未被起訴判刑，該判決認事用法均有不當，上訴人已分別
於民國九十一年一月十六日及同年三月一日具狀對該確定判決聲
請再審及聲請提起非常上訴，有該聲請狀附於原審卷，並引為上
訴第三審之理由。(二)、聲請調閱台灣高雄地方法院檢察署八十九
年度偵字第一二九六二、一二三九二號卷、台灣台南地方法院九
十年度易字第一四一號卷、台灣高等法院台南分院九十年度上易
字第一六二七號卷，並聲請傳訊證人鄭順天、鄭蘇碧霞、鄭又彰
、鄭林英真、鄭金城、林俊明、黃賜鵬、被告等及自訴人代理人
陳聰傑等。上訴人於原審已聲請調閱上開卷宗及聲請傳訊各該證
人，以證明上訴人並無與林俊明共同詐欺之犯行，原判決對於上
開卷內及證人等諸多可證明上訴人無詐欺之供述及有利證據，亦
即證明被告等有誣告犯行之不利證據，未予調查審酌，復未說明
不予採納之理由，有調查未盡及理由不備之違法等語。
惟查本件原判決引用第一審判決理由之記載，以上訴人即自訴人
在第一審之自訴意旨略以：被告等明知上訴人並無與林俊明共謀
詐欺之犯行，竟於八十九年六月間具狀向台灣高雄地方法院檢察
署告訴，指上訴人與林俊明共同意圖為自己不法之所有，於八十
八年十二月七日成立天富工程有限公司（下稱天富公司），而於
八十九年二月間，由林俊明代表該公司向田印公司佯稱有鵝卵石
可出售，經田印公司委託黃賜鵬多次與林俊明及上訴人洽談後，
而與林俊明代表之天富公司簽訂買賣契約，並應林俊明之要求先
行預付貨款新台幣（下同）十五萬元及面額十五萬元之支票一紙
。詎天富公司收款後竟不依約履行，上訴人及林俊明亦避不見面
等情，誣指上訴人犯詐欺罪，由台灣台南地方法院檢察署檢察官
提起公訴，嗣經台灣台南地方法院以九十年度易字第一四一號判
決上訴人無罪，因認被告等涉犯誣告罪嫌。然訊據被告等均否認
有誣告之犯行，甲○○辯稱：告訴狀所述係屬事實，且因黃賜鵬
告訴伊上訴人於磋商過程中有參與，並表示價格不能再壓低，且
上訴人係天富公司之法定代理人，故伊才決定對其一併提出告訴
。乙○○辯稱：伊係田印公司之負責人，本件實際訂約及訴訟過
程均由甲○○處理各等語。經查證人黃賜鵬於第一審證稱：系爭
鵝卵石買賣係由伊與天富公司磋商，天富公司是由林俊明與上訴
人出面，於磋商過程上訴人自稱係林俊明的表妹，且為天富公司
的股東，並表示價格不能再壓低，嗣天富公司未依約履行，伊乃
告知被告等謂上訴人於磋商過程有在場，之後申請調解時，上訴
人未出面，被告等才一併對其提出詐欺告訴等語。而上訴人係天
富公司之股東，並於八十九年一月三十一日變更登記為代表公司
之董事，有該公司設立及變更登記表各一份在卷可稽。參酌證人
林俊明亦於偵查中供稱：向田印公司收取之十五萬元現金及支票
，事後已轉交上訴人等語以觀，被告等對上訴人提出詐欺之告訴
，要難認係出於虛構。況上訴人被訴詐欺之案件經檢察官起訴後
，雖由台灣台南地方法院以九十年度易字第一四一號刑事判決諭
知上訴人無罪，但經檢察官提起上訴後，業經台灣高等法院台南
分院以九十年度上易字第一六二七號刑事判決，撤銷第一審判決
，改判依詐欺罪判處上訴人有期徒刑三月確定，有各該刑事判決
在卷足憑，益足證被告等無誣告之犯行，因而維持第一審諭知被
告等無罪之判決，駁回上訴人在第二審之上訴，已詳予說明其證
據之取捨及論斷之基礎。復明自訴人代理人於第一審曾陳稱：
被告等提出詐欺告訴後，上訴人曾以電話通知被告等，伊對買賣
砂石之事全然不知情云云，但已為被告等所否認，且縱係屬實，
亦不足證明被告等有誣告之行為。至於上訴人聲請傳訊證人鄭順
天、鄭蘇碧霞、鄭又彰、鄭林英真、鄭金城、林俊明、黃賜鵬、
甲○○、乙○○、陳聰傑等人，並調閱上訴人詐欺案之卷宗，因
事證已明確，核無必要。所為論斷，均有卷存資料可資覆按，從
形式上觀察，並無所謂違背法令之情形。按刑法之誣告罪，係以
意圖他人受刑事處分，虛構事實，向該管公務員申告為其成立要
件。原判決已調查說明被告等告訴上訴人詐欺之案件，上訴人已
被依詐欺罪判刑確定，難認有誣告之犯行，因而維持第一審諭知
被告等無罪之判決，並說明上訴人聲請傳訊之證人及調閱之卷宗
，因事證已明確，核無必要，而不做無益之調查，於法自屬有據
。上訴意旨，徒憑己意任意指為違法，難認係依據卷內資料執為
指摘之適法上訴第三審之理由。又刑事訴訟法第三百八十二條第
一項所謂上訴書狀應述上訴之理由，係指上訴書狀本身應述
上訴理由而言，非可引用或檢附文書代替，以為上訴之理由。上
訴意旨引用上訴人對其詐欺案件聲請提起再審及非常上訴書狀作
為本件上訴理由部分，亦難認已合法律上之程式。本件上訴為違
背法律上之程式，應予駁回。
據上論結，應依刑事訴訟法第三百九十五條前段，判決如主文。
中　　華　　民　　國　九十四　年　　一　　月　 二十 　日
                      最高法院刑事第三庭
                          審判長法官  董　明　霈
                                法官  林　茂　雄
                                法官  張　祺　祥
                                法官  呂　永　福
                                法官  洪　文　章
      本件正本證明與原本無異
                                      書  記  官
中　　華　　民　　國　九十四　年　　一　　月　二十七　日
                                                      Ａ
